【裁判字號】    98,訴,3484
【裁判日期】    981224
【裁判案由】    偽造文書等
【裁判全文】
臺灣板橋地方法院刑事判決              98年度訴字第3484號
公  訴  人  臺灣板橋地方法院檢察署檢察官
被      告  甲○○
上列被告因偽造文書等案件，經檢察官提起公訴（98年度調偵字
第154 號），被告於準備程序中就被訴事實為有罪之陳述，經本
院合議庭裁定由受命法官獨任進行簡式審判程序，並判決如下：
    主  文
甲○○行使偽造私文書，足以生損害於他人，累犯，處有期徒刑
肆月，如易科罰金，以新臺幣壹仟元折算壹日。又行使偽造私文
書，足以生損害於他人，累犯，處有期徒刑肆月，如易科罰金，
以新臺幣壹仟元折算壹日；借據壹紙上偽造之乙○署名壹枚沒收
。應執行有期徒刑柒月，如易科罰金，以新臺幣壹仟元折算壹日
；借據壹紙上偽造之乙○署名壹枚沒收。
    事  實
一、甲○○前因偽造文書案件，經臺灣高等法院以92年度上更一
    字第483 號判決判處有期徒刑6 月，如易科罰金以銀元300
    元折算1 日確定，於民國93年6 月4 日易科罰金執行完畢。
    緣乙○前以其所有、坐落彰化縣員林鎮○○段3 之7 地號土
    地及其上建號1021號建物（以下簡稱系爭不動產）設定抵押
    ，向聯邦商業銀行股份有限公司（以下簡稱聯邦銀行）貸款
    ，屆期無力還款，將遭強制執行，遂於97年1 月31日交付戶
    籍謄本、國民身分證影本、所有權狀、印鑑證明、印章等物
    品，委託甲○○代為出售系爭不動產，俾以所得價金清償聯
    邦銀行之借款。詎甲○○受託為乙○處理事務，竟意圖為自
    己不法之利益，並基於行使偽造私文書、使公務員登載不實
    公文書之故意，明知未得乙○授權或同意，仍違背其任務，
    於97年3 月10日填具土地登記申請書及土地、建築改良物抵
    押權設定契約書，以系爭不動產設定抵押權，而以乙○交付
    之印章，在土地登記申請書上盜用其印文3 枚，在土地、建
    築改良物抵押權設定契約書上盜用其印文4 枚，及在乙○之
    國民身分證影本上盜用其印文1 枚，表彰乙○本人同意以系
    爭不動產為債權人鄭玉蘭擔保債務人甲○○之借款債務，並
    委託甲○○辦理抵押權設定登記之旨，以此方式，偽造土地
    登記申請書及土地、建築改良物抵押權設定契約書之私文書
    各1 紙，足生損害於乙○本人，再持向彰化縣員林地政事務
    所辦理登記，而為行使，經承辦人員形式審查後，將乙○以
    系爭不動產為鄭玉蘭設定抵押權之不實事項，登載於職務上
    所掌土地登記謄本、建物登記謄本等公文書上，足生損害於
    地政機關關於地政管理之正確性及所為登記之公信力，並致
    生損害於乙○之所有權。復意圖為自己不法之所有，及基於
    行使偽造私文書之犯意，於98年3 月11日，在桃園縣桃園市
    ○○路23號2 樓簽立借據，透過不知情之林美娥，向鄭玉蘭
    借款新臺幣80（下同）萬元，佯以系爭不動產設定抵押權，
    並以乙○交付之印章，在其借據之保證人欄內盜用其印文1
    枚，另委託不知情之陳崇傑（林美娥之配偶）在上開借據保
    證人欄內，偽造乙○之署名1 枚，表彰乙○本人同意負保證
    責任之旨，以此方式，偽造借據之私文書1 紙，再由陳崇傑
    將之交付鄭玉蘭，而為行使，致鄭玉蘭誤信為真，交付甲○
    ○借款80萬元。嗣因乙○見所託事務遲無下文，前往地政機
    關查詢，始悉上情。
二、案經乙○訴由臺灣彰化地方法院檢察署檢察官呈請臺灣高等
    法院檢察署檢察長令轉臺灣板橋地方法院檢察署檢察官偵查
    起訴。
    理  由
一、上揭事實，業據被告甲○○於檢察官訊問及本院審理時坦承
    不諱，核與證人即告訴人乙○於檢察事務官詢問時證述之情
    節相符，並經證人鄭玉蘭、林美娥於檢察事務官詢問及證人
    林美娥、魏舜寬、陳崇傑於檢察官訊問時具結證述綦詳。此
    外，復有不動產買賣契約書、土地登記謄本、建物登記謄本
    、土地登記申請書及土地、建築改良物抵押權設定契約書、
    乙○之國民身分證影本、臺灣省臺北縣中和市戶政事務所印
    鑑證明、借據各1 件附卷可資佐證，俱徵被告前揭不利於己
    之自白與事實相符。綜上，本案事證明確，被告犯行堪予認
    定。
二、核被告所為，係犯刑法第216 條、第210 條行使偽造私文書
    罪、第214 條使公務員登載不實公文書罪、第339 條第1 項
    詐欺取財罪、第342 條第1 項背信罪。被告利用不知情之陳
    崇傑在借據保證人欄內偽造乙○之署名，並將前開偽造之私
    文書交付鄭玉蘭，而為行使，為間接正犯。被告未經乙○同
    意，以系爭不動產辦理抵押權登記，而在土地登記申請書及
    土地、建築改良物抵押權設定契約書、乙○之國民身分證影
    本上盜用其印文，係基於單一犯罪目的，在時間、空間緊密
    相連之情境下，接續所為，侵害同一法益，應評價為一盜用
    印文之行為。被告盜用乙○印文，為偽造土地登記申請書及
    土地、建築改良物抵押權設定契約書之階段行為，其偽造乙
    ○署名、盜用印文，為偽造借據之階段行為，又被告偽造上
    開私文書後分別持以行使，其偽造之低度行為亦應為行使之
    高度行為所吸收，均不另論罪。被告行使偽造之土地登記申
    請書及土地、建築改良物抵押權設定契約書，使公務員登載
    不實，並違背受託任務，係以一行為觸犯行使偽造私文書、
    使公務員登載不實公文書及背信三罪，為想像競合犯；被告
    行使偽造之借據施用詐術，向鄭玉蘭借款，係以一行為觸犯
    行使偽造私文書、詐欺取財二罪，亦為想像競合犯，應依刑
    法第55條規定，各從一重之行使偽造私文書罪論處。被告前
    後二次行使偽造私文書犯行，犯意各別，行為互殊，應予分
    論併罰。末查，被告有如前所述論罪科刑之執行紀錄，有臺
    灣高等法院被告全國前案紀錄表在卷足稽，其於徒刑執行完
    畢後5 年內故意再犯上開有期徒刑以上之罪，為累犯，應依
    刑法第47條第1 項規定，加重其刑。爰審酌被告受告訴人乙
    ○委託處理事務，竟違背任務，擅自以委託人所有之不動產
    設定抵押，向他人詐借款項，欠缺尊重他人財產權益之守法
    觀念，應予非難，兼衡被告之素行、智識程度，其犯罪之動
    機、目的、手段、所肇損害及所獲利益，暨被告犯罪後之態
    度等一切情狀，量處如主文所示之刑，並諭知易科罰金之折
    算標準，及定其應執行之刑。
三、偽造之土地登記申請書及土地、建築改良物抵押權設定契約
    書、借據等私文書，與經被告盜用印文之乙○國民身分證影
    本，均經被告交付地政機關及鄭玉蘭收執，已非被告所有之
    物，然前開借據上偽造之乙○署名1 枚，為偽造之署押，不
    問屬於犯人與否，應依刑法第219 條規定沒收之；至前開文
    書、文件上乙○之印文，係被告盜用真正印章所為，非屬偽
    造之印文，無從併予宣告沒收，附此敘明。
據上論斷，應依刑事訴訟法第273 條之1 第1 項、第299 條第1
項前段，刑法第216 條、第210 條、第214 條、第219 條、第
339 條第1 項、第342 條第1 項、第55條、第47條第1 項、第41
條第1 項前段、第51條第5 款，刑法施行法第1 條之1 ，判決如
主文。
本案經檢察官鄭淑壬到庭執行職務。
中    華    民    國    98    年    12    月    24    日
                  刑事第二十庭  法  官  廖怡貞
以上正本證明與原本無異。
如不服本判決，應於判決送達後10日內，向本院提出上訴狀。
                                書記官  林惠齡
中    華    民    國    98    年    12    月    25    日
附錄本案論罪科刑法條全文
中華民國刑法第210 條
(偽造變造私文書罪)
偽造、變造私文書，足以生損害於公眾或他人者，處5 年以下有
期徒刑。
中華民國刑法第214條
（使公務員登載不實罪）
明知為不實之事項，而使公務員登載於職務上所掌之公文書，足
以生損害於公眾或他人者，處3 年以下有期徒刑、拘役或500 元
以下罰金。
中華民國刑法第216 條
(行使偽造變造或登載不實之文書罪)
行使第210 條至第215 條之文書者，依偽造、變造文書或登載不
實事項或使登載不實事項之規定處斷。
中華民國刑法第339 條
(普通詐欺罪)
意圖為自己或第三人不法之所有，以詐術使人將本人或第三人之
物交付者，處5 年以下有期徒刑、拘役或科或併科1000元以下罰
金。
以前項方法得財產上不法之利益或使第三人得之者，亦同。
前二項之未遂犯罰之。
中華民國刑法第342條
（背信罪）
為他人處理事務，意圖為自己或第三人不法之利益，或損害本人
之利益，而為違背其任務之行為，致生損害於本人之財產或其他
利益者，處5 年以下有期徒刑、拘役或科或併科1000元以下罰金
。
前項之未遂犯罰之。


司法院資訊處製作；財團法人民間司法改革基金會備份。
